最高法院民事判決　　　　　　　　　　　　　　　八十八年度台上字第一三七七號
　　上　訴　人　乙○○
　　　　　　　　甲○○
　　共　　　同
　　訴訟代理人　牛湄湄律師
　　被 上訴 人　國際票券金融股份有限公司
　　法定代理人　林華德
　　訴訟代理人　鄭洋一律師
右當事人間請求清償債務事件，上訴人對於中華民國八十六年十月二十八日台灣高等
法院第二審判決（八十六年度重上字第一八四號），提起上訴，本院判決如左：
    主  文
上訴駁回。
第三審訴訟費用由上訴人連帶負擔。
    理  由
本件被上訴人主張：訴外人楊瑞仁於受僱伊公司期間盜用公款，經檢察官查扣其執有
由上訴人乙○○簽發以第一商業銀行民生分行為付款人，金額均為新台幣（下同）四
百十六萬八千元，發票日各為民國八十五年六月二十七日、七月二十七日、八月二十
七日、九月二十七日，並由上訴人甲○○背書之支票四紙，因楊瑞仁已同意將上開支
票交伊以清償對伊之債務，故由檢察官命將系爭支票交付伊保管，伊自得本於保管人
之地位行使票據上之權利。茲系爭支票屆期經提示均不獲付款，上訴人自應連帶負給
付票款之責。如認系爭支票仍屬楊瑞仁所有，伊為其債權人，為保全債權，亦得代位
行使其權利等情。先位聲明：求為命上訴人連帶給付伊一千六百六十七萬二千元及加
付法定遲延利息之判決；備位聲明：求為命上訴人連帶給付楊瑞仁一千六百六十七萬
二千元及加付法定遲延利息，由伊代位受領之判決。
上訴人則以：被上訴人係基於公法上保管人之地位執有系爭支票，並未取得票據權利
，其未報請檢察官核准，不得提示系爭支票及請求伊給付票款；又楊瑞仁對於系爭支
票之權利已經扣押凍結，被上訴人自不能代位行使其權利等語，資為抗辯。
原審以：系爭支票係由乙○○簽發，均經甲○○背書，有支票影本可稽，並為兩造所
不爭，自屬真實。甲○○係由訴外人方慧華介紹，持系爭支票向楊瑞仁借款，嗣經檢
察官查扣，責由台北市調查處交付被上訴人保管，業據楊瑞仁、方慧華、溫文華於調
查中證述綦詳，有調查筆錄、支票明細表、責付保管書可憑，被上訴人主張楊瑞仁為
系爭支票之執票人，自堪採信。被上訴人於八十四年九月二十二日具狀聲請檢察官准
其保管含系爭支票在內之扣案物品，並准予提示，以免喪失追索權，有聲請狀可考，
檢察官雖未批示是否准許，惟嗣後已將有財產價值之扣押物發交被上訴人保管，被上
訴人陳報轉存扣押之贓款時，檢察官亦未為反對之表示，足徵檢察官對於被上訴人提
示系爭支票及行使追索權，並無反對。上訴人辯稱：被上訴人未依「台灣高等法院檢
察處暨所屬各處扣押物沒收物保管方法與處理程序」規定報請檢察官核准，不得提示
系爭支票及行使追索權云云，並非可取。按強制執行法第五十九條之一規定：查封之
有價證券，須於其所定之期限內為權利之行使或保全行為者，執行法院應於期限之始
期屆至時，代債務人為該行為。旨在保障當事人之權益，避免有價證券遭查封後，未
於所定期限內為權利之行使或保全行為致生失權之效果。該法雖屬規範私權性質之法
律，惟就查封行為而言，則係公權力之介入，准此法理，檢察官追訴犯罪行使公權力
，本於保障當事人權益之原則，尤無拘泥公法關係任令扣押之有價證券因怠於在所定
期限內為權利之行使或保全行為，而生失權效果之理。是檢察官或其指定保管扣押物
之人，於知悉扣押之有價證券行將失權之際，自應依法提示及行使追索權。從而，被
上訴人本於扣押物保管人之地位，提示系爭支票進而行使追索權，自屬有據，其請求
上訴人連帶給付系爭票款及加付法定遲延利息，洵屬正當，應予准許。爰廢棄第一審
所為被上訴人敗訴之判決，就先位之訴部分，改判如其聲明。按扣押物，因防其喪失
或毀損，應為適當之處置。不便保管之扣押物，得命適當之人保管，刑事訴訟法第一
百四十條第一項、第二項定有明文。檢察官扣押票據交付保管，保管人依公法上關係
占有票據，雖非票據之受讓人，惟其本其保管人之權責，亦應依上開法條第一項規定
為防止票據權利喪失之行為。原審認系爭支票經檢察官扣押後交付被上訴人保管，被
上訴人本其保管人之地位，得為防止票據權利喪失之行為，提示系爭支票及行使追索
權，請求上訴人連帶給付系爭票款本息，經核於法洵無違誤。上訴論旨，指摘原判決
不當，求予廢棄，非有理由。
據上論結，本件上訴為無理由。依民事訴訟法第四百八十一條、第四百四十九條第一
項、第八十五條第二項，判決如主文。
中      華      民      國    八十八    年      六      月    二十四    日
                              最高法院民事第四庭
                                  審判長法官  林  奇  福
                                        法官  許  朝  雄
                                        法官  陳  國  禎
                                        法官  李  彥  文
                                        法官  陳  重  瑜
      右正本證明與原本無異
                                              書  記  官
中      華      民      國    八十八    年      七      月      七      日
                                                                        Ｑ
